【裁判字號】    98,上訴,415
【裁判日期】    980220
【裁判案由】    毒品危害防制條例
【裁判全文】
臺灣高等法院臺中分院刑事判決         98年度上訴字第415號
上  訴  人
即  被  告  甲○○
                      號（現另案在臺灣臺中看守所羈押中）
上列上訴人因違反毒品危害防制條例案件，不服臺灣臺中地方法
院97年度訴字第4824號中華民國97年12月31日第一審判決（起訴
案號：臺灣臺中地方法院檢察署97年度毒偵字第5509號），提起
上訴，本院判決如下：
    主  文
上訴駁回。
    理  由
一、依刑事訴訟法第350條、第361條、第362條、第367條規定，
    不服地方法院之第一審判決而上訴者，須提出上訴書狀，並
    應敘述具體理由，為上訴必備之程式；其所提出之書狀未敘
    述上訴理由，或僅曾以言詞陳述上訴理由者，均應於上訴期
    間屆滿後二十日內補提理由書於第一審法院。第一審法院經
    形式審查，認逾期未補提上訴理由者，應定期間先命補正；
    逾期未補正者，為上訴不合法律上之程式，應以裁定駁回。
    倘已提出上訴理由，但所提非屬具體理由者，則由第二審法
    院以上訴不合法律上之程式，判決駁回。而所謂具體理由，
    必係依據卷內既有訴訟資料或提出新事證，指摘或表明第一
    審判決有何採證認事、用法或量刑等足以影響判決本旨之不
    當或違法，而構成應予撤銷之具體事由，始克當之（例如：
    依憑證據法則具體指出所採證據何以不具證據能力，或依憑
    卷證資料，明確指出所為證據證明力之判斷如何違背經驗、
    論理法則）；倘僅泛言原判決認定事實錯誤、違背法令、量
    刑失之過重或輕縱，而未依上揭意旨指出具體事由，或形式
    上雖已指出具體事由，然該事由縱使屬實，亦不足以認為原
    判決有何不當或違法者（例如：對不具有調查必要性之證據
    ，法院未依聲請調查亦未說明理由，或援用證據不當，但除
    去該證據仍應為同一事實之認定），皆難謂係具體理由，俾
    與第二審上訴制度旨在請求第二審法院撤銷、變更第一審不
    當或違法之判決，以實現個案救濟之立法目的相契合，並節
    制濫行上訴（最高法院97年度臺上字第892號判決意旨可資
    參照）。又理由是否具體，則屬第二審法院審查之範圍，不
    在命補正之列，亦即上訴書狀已記載理由，並有具體之敘述
    時，其上訴既屬合法，第二審法院固應就其理由之是否可取
    ，為實體之審理及判斷；如認其上訴書狀雖記載理由，但並
    未具體敘述時，則無須再命補正，可逕認其上訴不合法，以
    判決駁回之（此有最高法院97年度臺上字第1281號判決意旨
    可參）。
二、本案上訴人即被告甲○○（下稱被告）不服原審判決提起上
    訴，其上訴狀所載理由略以：目前吸毒者間之暗語「二行程
    」，其意在於同一時地緊密接續施用二種不同之毒品，以加
    強毒品之效力達到滿足毒癮之目的，其雖施用二種不同之毒
    品，但主觀均屬滿足同一生理毒癮之目的，被告坦承係先將
    海洛因羼入香菸內點燃吸食，緊接著將甲基安非他命置放在
    錫箔紙上燒烤吸食其煙霧，其主觀上確係為強化毒品效力，
    以滿足自己同次毒癮之目的，應認該二行為係接續為之並非
    另行起意，自不得以些微時間差距而推測犯意不同，又毒品
    危害防制條例第10條所列二項規定，並非罪名不同，至於以
    何種方式吸食，屬犯罪手段，為科刑之標準，實非「行為互
    異」，被告既係基於同一犯意，接續施用海洛因及甲基安非
    他命，應論以一罪，但原判決仍論被告二罪，亦未說明如何
    犯意各別，其適用法則顯有不當云云。
三、經查：被告於97年10月24日下午2時許，在臺中市○○○路
    之亞虎遊藝場內，以將第一級毒品海洛因摻入香菸內吸食之
    方式，施用第一級毒品海洛因1次，另於97年10月23日下午
    某時，在其位在臺中縣大肚鄉○○村○○路○段115巷42號住
    處，以將第二級毒品甲基安非他命置放在錫箔紙上燒烤吸食
    其煙霧之方式，施用第二級毒品甲基安非他命1次等情，據
    被告於原審準備程序及審理時供述明確，是被告施用第一級
    毒品及第二級毒品之時間、地點，分別為97年10月24日下午
    2時許、97年10月23日下午某時，及臺中市○○○路之亞虎
    遊藝場、臺中縣大肚鄉○○村○○路○段115巷42號住處，是
    其施用上開二種毒品之時間已相隔一日，地點亦不相同，核
    與被告上訴意旨所稱，其係先施用海洛因，再於些微時間緊
    接施用甲基安非他命等情不合，被告上訴意旨顯係臨訟卸責
    之詞。又第一級毒品海洛因的為中樞神經抑制劑，施用後會
    產生精神恍惚、嗜睡等症狀，而第二級毒品甲基安非他命，
    屬於中樞神經興奮劑，施用後會產生運動失調及幻覺、幻聽
    、妄想等精神症狀等情，此有行政院衛生署管制藥品管理局
    91年5月14日管證字第105513號函可憑，是其二者之藥效不
    同，且二者施用方法不同，自非屬同一類之毒品。被告上訴
    意旨認為：毒品危害防制條例第10條所列二項規定，並非罪
    名不同，至於以何種方式吸食，屬犯罪手段，為科刑之標準
    ，實非「行為互異」云云，顯與上開說明相違。另縱依被告
    上訴意旨，施用毒品者係於緊接之時間先後施用該二種毒品
    ，但因毒品之分類、藥效、施用方式均不同，施用毒品者對
    毒品之施用方式及產生之藥效自然明暸，雖係於緊接之時間
    先後，在主觀犯意上亦足認定其係基於各別犯意為之，並不
    因其施用時間之緊接而有差別，上訴意旨尚有誤會。
四、綜上所述，本院依形式上觀察認原審判決認事用法並無違法
    或不當之處，被告上訴理由並未依據卷內既有訴訟資料或提
    出新事證，指摘或表明第一審判決有何採證認事、用法或量
    刑等足以影響判決本旨之不當或違法，而構成應予撤銷之具
    體事由，自非屬得上訴第二審之具體理由。依上揭法律規定
    及判決意旨，被告提起之第二審上訴不合法律上程式，爰不
    經言詞辯論，判決駁回上訴。
據上論斷，應依刑事訴訟法第367條前段、第372條，判決如主文
。
中    華    民    國    98    年    2     月    20    日
            刑事第五庭  審判長法  官  趙  春  碧
                              法  官  何  秀  燕
                              法  官  楊  真  明
以上正本證明與原本無異。
施用第一級毒品罪部分得上訴。
施用第二級毒品罪部分，不得上訴。
如不服本判決應於收受送達後十日內向本院提出上訴書狀，其未
敘述上訴理由者，並得於提起上訴後十日內向本院補提理由書（
均須按他造當事人之人數附繕本）「切勿逕送上級法院」。
                              書記官  李  淑  芬
中    華    民    國    98    年    2     月    20    日


司法院資訊處製作；財團法人民間司法改革基金會備份。
